【裁判字號】    89,易,2350
【裁判日期】    900611
【裁判案由】    詐欺
【裁判全文】
臺灣臺北地方法院刑事判決                八十九年度易字第二三五號
    公  訴  人  臺灣臺北地方法院檢察署檢察官
    被      告  乙○○
    選任辯護人  顏廷鈺律師
右列被告因詐欺案件，經檢察官提起公訴（八十九年度偵字第一五七○七號），本院
判決如左：
    主  文
乙○○無罪。
    理  由
一、公訴意旨略以：被告乙○○係台北市連警資訊有限公司負責人，意圖為自己不法
    之所有，於民國（下同）八十六年九月十日，向喜悅家有限公司（下稱喜悅家公
    司）負責人甲○○謊稱：其擁有效果甚佳之感溫滅火彈已取得專利權，並得到先
    進國家及我國國商品檢驗認證獲准內銷，且提供資料錄影帶一捲，誘使喜悅家公
    司與之簽訂感溫滅火彈商品經銷代理契約書，負責國內外行銷事宜，而詐取新台
    幣（下同）五百四十萬元之部分代理權利金（全部代理權利金為一千五百萬元）
    後，交付上揭產品一批予喜悅家公司，經喜悅家公司多次實驗根本不具黃某稱之
    功能，經喜悅家公司查址，該產品在國內外止於專利聲請中，所提出之錄影帶亦
    為仿自日本產品之廣告而己，至此喜悅家公司始知受騙，因認被告涉有刑法第三
    百三十九條第一項之詐欺取財罪嫌云云。
二、按犯罪事實應依證據認定之，無證據不得推定其犯罪事實；又不能證明被告犯罪
    者，應諭知無罪之判決，刑事訴訟法第一百五十四條、第三百零一條第一項分別
    定有明文。訊據被告堅決否認有何詐欺取財犯行，辯稱當初雙方約定代理權利金
    為一千五百萬元，告訴人僅支付五百四十萬元，經被告一再催告仍無法履行，被
    告不得已只好解約，係告訴人違約在先，又被告當時係向告訴人稱中國大陸已取
    得實用新型專利，我國正在申請中及日本、美國申請專利之進度，並未告知已取
    得我國專利權，再者被告於簽約時有提供商品檢驗局委託試驗報告予告訴人並無
    詐欺之情事等語。
經查：
（一）、被告與告訴人所簽訂之商品經銷代理契約書第二條約定：告訴人應繳付代理
        權利金一千五百萬元；第四條第一款約定：感溫滅火彈國內每支進貨價格為
        五百元，防火阻燃劑國內、外每加崙進貨價格為三百五十元；第五條約定每
        次進貨基數感溫滅火彈三千支、防火阻燃劑一萬加崙，有該契約書在卷可稽
        ，告訴人亦稱代理權利金為一千五百萬元，故依上開契約以觀，告訴人應支
        付代理權利金一千五百萬元，另外進貨尚需支付貨款無訛。而告訴人自承於
        支付五百四十萬元後無力再支付，故告訴人解除契約並無違法之處。
（二）、另系爭滅火彈經送經濟部商品檢驗局試驗結果，其中投擲式、摻水式達到完
        全滅火，且三十秒後火不復燃，懸吊式則三秒內完全滅火，三十秒內不復燃
        ，有委託試驗報告書在卷可稽，且依卷附喜悅家公司之公開募股說明書上已
        載明：「本產品經中華民國經濟部商品檢驗局參照ＣＮＳ一四八○試驗，報
        告書編號：九○三○六─○○二九五八，試驗項目滅火試驗，可於三秒內迅
        速撲滅火苗，測試中不會二度燃燒。」可見該滅火彈具有滅火之功能無訛，
        亦為告訴人所知悉。
（三）、另公訴人指稱被告向告訴人謊稱產品已取得專利部分，經查：依卷附喜悅家
        公司之公開募股說明書上已載明：「但為確保產品本身價值，於八十六年五
        月九日向經濟部中央標準局申請專利，取得專利後即行量產」，足見告訴人
        知悉該產品於簽約當時尚未取得專利之事實。
（四）、綜合上述，系爭滅火彈既有滅火功能，告訴人亦知悉產品尚未取得專利權（
        事後已取得），則被告何有詐欺之可言？是本件依現存之證據，不能證明被
        告有詐欺取財犯行，此外，復無其他積極證據足認被告有何詐欺取財犯行，
        揆諸上開說明，應為無罪之諭知。
三、據上論斷，應依刑事訴訟法第三百零一條第一項，判決如主文。
本案經檢察官侯名皇到庭執行職務
中      華      民      國      九十      年      六      月    十一    日
                                      臺灣臺北地方法院刑事第二庭
                                          法  官  曾  正  龍
右正本證明與原本無異。
                                          書記官  彭  自  青
中      華      民      國      九十      年      六      月    十四    日
如不服本判決，應於判決送達後十日內，向本院提出上訴狀。


司法院資訊處製作；財團法人民間司法改革基金會備份。
